【裁判字號】    92,訴更,1
【裁判日期】    920129
【裁判案由】    違反公司法
【裁判全文】
臺灣宜蘭地方法院刑事判決                            九十二年度訴更字第一號
    公  訴  人  臺灣宜蘭地方法院檢察署檢察官
    被      告  甲○○  男  三.
右列被告因違反公司法案件，經檢察官提起公訴（九十年度偵字第一一七號），本院
刑事庭於中華民國九十年十一月十六日以九十年度訴字第三八一號判決確定，經最高
法院於中華民國九十一年十一月二十八日以九十一年度台非字第三一二號判決撤銷原
判決發回本院依判決前之程序更為審判，本院判決如左：
    主  文
甲○○公司負責人，公司應收之股款，股東並未實際繳納，而以申請文件表明收足，
處拘役參拾日，如易科罰金以參佰元折算壹日。緩刑貳年。
    事  實
一、甲○○於民國八十八年五月間，在宜蘭縣羅東鎮○○路六十一巷二十七號一樓籌
    備設立「傑醫科技有限公司」，並自任負責人，且與陳維明、陳彩麗、陳台念及
    莊惠雅等人分任股東，為能從事進出口業務，將公司資本總額設定為新台幣（下
    同）五百萬元，其中股東甲○○與陳維明之出資額分別為二百四十五萬元及二百
    四十萬元，詎甲○○明知公司設立登記時，公司應收股款，股東應實際繳納，不
    得僅以申請文件表明收足，以確保公司股本之充實，然其與陳維明二人僅均繳納
    股款四十二萬五千元，而未實際繳足，然為應付主管機關之審核，竟向他人借貸
    五百萬元以供驗資使用，並於同年五月二十日將五百萬元存入中國農民銀行新莊
    分行「傑醫科技有限公司籌備處」第00000000000號活期存款帳戶內
    ，提供該公司設立時所需備置供主管機關審核之資金證明後，於同月二十一日經
    不知情之育嘉聯合會計師事務所會計師出具傑醫科技有限公司設立登記資本額查
    核報告書，以載明查核結果，認定股款確已收足之旨，即於同月二十七日向前台
    灣省政府建設廳提出設立登記之申請，並於同年六月三日經核准其設立登記，然
    實際上「傑醫科技有限公司籌備處」帳戶內之五百萬元款項早於同年五月二十五
    日當日即由借貸款項者提領完畢。嗣於八十九年間，財政部實施金融檢查時，查
    知中國農民銀行新莊分行有多戶公司籌備處內資金往來異常，始發現上情。
二、案經經濟部函送台灣宜蘭地方法院檢察署檢察官偵查起訴。
    理  由
一、右揭事實，業據被告甲○○於本院審理中及前案九十年度訴字第三八一號案件審
    理中坦承不諱，核與證人陳維明於偵查中證述情節相符，並有經濟部中華民國八
    十九年十二月二十二日經（八九）中字第八九六七五四一一號函文、財政部八十
    九年十一月十日台財融第八九三五三七八七號函文、傑醫科技有限公司設立登記
    事項卡、傑醫科技有限公司設立登記資本額查核報告書、傑醫科技有限公司股東
    繳納現金股款明細表、中國農民銀行新莊分行（戶名：傑醫科技有限公司籌備處
    ，帳號：00000000000號）活期存款存摺、傑醫科技有限公司董事、
    股東名單各乙份在卷可佐，堪認被告甲○○之自白確與事實相符，應可採信。是
    本件事證明確，被告甲○○犯行堪以認定，應予依法論科。
二、核被告甲○○所為，係違反八十六年六月二十五日修正公布施行之公司法第九條
    第三項公司負責人，公司應收之股款，股東並未實際繳納，而以申請文件表明收
    足罪。惟查被告行為後，公司法已於九十年十一月十二日修正施行，其中原第九
    條第三項移置同條第一項，且將罰金提高為新臺幣五十萬元以上二百五十萬元以
    下。是比較被告行為時及修正後公司法第九條第三項之規定，自以被告等行為時
    之八十六年六月二十五日修正公布施行之公司法第九條第三項較為有利於被告，
    故依刑法第二條第一項但書之規定，本件乃以八十六年六月二十五日修正公布施
    行之公司法第九條第三項之規定論處。爰審酌被告犯罪之動機、目的、手段、規
    避政府健全公司資本、造成社會整體損害，惟姑念其於犯後坦承犯行、態度良好
    等一切情狀，量處如主文所示之刑，並諭知易科罰金之折算標準。末查，被告未
    曾受有期徒刑以上刑之宣告，此有台灣高等法院檢察署刑案紀錄簡覆表及臺灣高
    等法院被告全國前案紀錄表各一份在卷可稽，被告因一時失慮致觸刑章，經此偵
    審程序及刑之宣告後，當知所警惕，而無再犯之虞，本院認前所宣告之刑，以暫
    不執行為適當，爰併宣告緩刑二年，以啟自新。
據上論斷，應依刑事訴訟法第二百九十九條第一項前段，公司法八十六年六月二十五
日修正公布施行之第九條第三項，刑法第十一條前段、第二條第一項但書、第四十一
條第一項、第七十四條第一款，罰金罰鍰提高標準條例第一條前段、第二條，判決如
主文。
本案經檢察官沈念祖到庭執行職務
中      華      民      國    九十二    年     一     月     二十九     日
                                臺灣宜蘭地方法院刑事第二庭
                                            法  官  林  惠  玲
右正本證明與原本無異。
如不服本判決，應於判決送達後十日內，向本院提出上訴狀。（應附繕本）
                                            書記官  吳  慧  芳
中      華      民      國    九十二    年     一     月      三十      日
附錄本案論罪科刑法條全文
八十六年六月二十六日修正公布施行之公司法第九條第三項：
公司應收之股款，股東並未實際繳納，而以申請文件表明收足，或股東雖已繳納而於
登記後將股款發還股東，或任由股東收回者，公司負責人各處五年以下有期徒刑、拘
役或科或併科新台幣六萬元以下罰金。


司法院資訊處製作；財團法人民間司法改革基金會備份。
